【裁判字號】    89,訴,289
【裁判日期】    891004
【裁判案由】    過失致死等
【裁判全文】
臺灣屏東地方法院刑事判決                          八十九年度訴字第二八九號
    公  訴  人  臺灣屏東地方法院檢察署檢察官
    被      告  戊○○
    被      告  甲○○
    被      告  丁○○
    右一被告    蘇精哲
    選任辯護人  鄭銘仁律師
                王正嘉律師
右列被告等因過失致死案件，經檢察官提起公訴（八十九年度偵字第一一○○號、第
二四○一號），本院判決如左：
     主  文
戊○○、甲○○從事業務之人，因業務上之過失致人於死，各處有期徒刑壹年，均緩
刑參年。
丁○○因過失致人於死，處有期徒刑陸月，如易科罰金，以參佰元折算壹日。
     事  實
一、戊○○、甲○○均在屏東縣恆春鎮船帆石海域經營出租水上摩托車，為從事業務
    之人，二人雖能預見其等所出租之水上摩托車衝力大、速度快又無方向燈及後視
    鏡，亦無剎車功能，駕駛人如未經足夠之訓練，往往無法靈活操控，而易與其他
    水上摩托車發生碰撞，且水上摩托車亦無充足之護身設備，騎乘時如未配備相當
    之防護裝備，於發生事故時，亦極易造成人員死傷，然卻確信其不發生。民國八
    十九年二月十三日上午，甲○○將水上摩托車出租予丙○○及何慧珊，戊○○則
    出租予丁○○，二人僅口頭教導丙○○等人使用方法後，即冒然將水上摩托車交
    付出租，並僅提供安全鑰匙及救生衣等裝備。嗣於該日上午十一時三十分許，何
    慧珊駕駛上開承租而來之水上摩托車搭載丙○○欲回岸上時，適遇丁○○騎乘水
    上摩托車搭載李佳樺甫出海，丁○○本應注意與其他水上摩托車保持安全距離，
    並注意他方來車，隨時採取必要之安全措施，而依當時情形，亦無不能注意之情
    事，竟疏未注意，致何慧珊所騎乘之水上摩托車車頭撞上丁○○所騎乘水上摩托
    車之左前方，何慧珊當場腦殼破裂，送至屏東恆春醫院急救後，仍因腦挫傷，傷
    重不治，而於同日上午十一時四十分許死亡。
二、案經何慧珊之父何振堂訴由屏東縣警察局恆春分局報請臺灣屏東地方法院檢察署
    檢察官偵查起訴。
    理  由
一、訊據被告戊○○、甲○○對於右揭事實，皆已坦認屬實，至被告丁○○雖不否認
    於右揭時地，遭何慧珊所騎乘之水上摩托車撞擊等事實，惟矢口否認有何過失，
    辯稱：我家住臺南縣仁德鄉，案發當日係與友人一同前往恆春旅遊，經水上摩托
    車業者一再招攬，並在詢問業者一切合法與絕對安全，及見巡邏之警車未取締業
    者之情形下，才向戊○○租用，且我並非恆春地區居民，對於案發之海域是否有
    特殊之危險性，實無從認識，況案發時，我才剛要駛出海面，速度仍屬緩慢，是
    何慧珊及丙○○所駕駛之水上摩托車來撞我的，所以我並無過失云云。經查：被
    告等於右開時地承租及出租水上摩托車，及肇事之事實，業據告訴人何振堂於檢
    察官偵查中指訴綦詳，並經當日在場之證人李佳樺、丙○○、乙○○即被害人何
    慧珊之胞姐分別於警訊及偵審中證述屬實，而被害人何慧珊確因上開事件而死亡
    ，亦經檢察官督同法醫師相驗屬實，製有勘驗筆錄、相驗屍體證明書、驗斷書在
    卷為憑，復有照片數幀可資參佐。按水上摩托車因危險性甚高，於七十八年間起
    ，即經內政部營建署墾丁國家公園管理處明令禁止在該水域內騎乘，且在該園區
    內主要水域沙灘入口處均豎立有警告禁制牌，歷年來並利用各報章媒體等傳播工
    具廣為宣導，有該管理處八十九年六月七日 (八十九)營墾觀字第三三七六號函
    附卷可稽，再者，騎乘水上摩托車肇事等不幸事件，亦時有所聞，被告戊○○、
    甲○○既為經營此業之業者，又長期居住在恆春地區，當可預見此一危險之存在
    ，然卻因心存僥倖，而確信此等事件不會發生，致疏於防範，顯見被告戊○○及
    甲○○之行為，已有過失。至於被告丁○○騎乘水上摩托車時所應遵守之規範，
    目前雖無法令可循，然依社會上一般通念，亦應如同於路上使用交通工具般，注
    意與其他水上摩托車保持安全距離，並隨時注意他方來車，採取必要之安全措施
    ，然證諸前開事證及其於警訊中所自承：當時我正準備要從海邊往海面方向將水
    上摩托車開出去，不料丙○○所駕駛後載何慧珊之水上摩托車正迎面而來，當時
    我很緊張，情急之下，油門有沒有放掉，我已忘記了，但我確認當時我沒有熄火
    ，後來一陣浪過來，我所騎乘之水上摩托車竟衝飛上丙○○所騎之水上摩托車等
    語，顯見被告丁○○於被害人何慧珊所駕駛之水上摩托車撞及而來時，並未採取
    閃避等適當之安全措施，足認其行為亦有過失。而被害人之死亡與被告三人之過
    失行為間，復有相當因果關係，事證明確，被告等犯行堪以認定。
二、核被告戊○○、甲○○所為，係犯刑法第二百七十六第二項之業務過失致人於死
    罪。被告丁○○所為，係犯刑法第二百七十六條第一項之普通過失致人於死罪。
    爰審酌被告等三人，均未有前科，素行尚稱良好、及本案犯罪所生之損害雖鉅，
    然被告戊○○、甲○○已與被害人家屬達成民事和解、且被害人何慧珊亦有過失
    、與被告等犯後態度等一切情狀，分別量處如主文所示之刑，被告丁○○並諭知
    易科罰金之折算標準。又被告戊○○、甲○○前未曾受有期徒刑以上刑之宣告，
    有卷附被告全國前案紀錄表可按，其二人因過失而犯本罪，且已賠償被害人家屬
    之損害，有屏東縣潮州鎮調解委員會調解筆錄在卷足據，經此偵審程序，當知所
    警惕，信無再犯之虞，本院認所宣告之刑以暫不執行為適當，併諭知緩刑三年，
    以啟自新。
據上論斷，應依刑事訴訟法第二百九十九條第一項前段、刑法第二百七十六條、第七
十四條第一項、第四十一條、罰金罰鍰提高標準條例第一條前段、第二條，判決如主
文。
本案經檢察官廖椿堅到庭執行職務
中      華      民      國      八十九      年    十      月 四     日
                                臺灣屏東地方法院刑事第一庭
                                    審判長  潘正屏
                                    法  官  郭書豪
                                    法  官  包梅真
右正本證明與原本無異。
對於本判決如有不服應於收受送達後十日內向本院提出上訴書狀上訴於台灣高等法院
高雄分院並按他造當事人之人數附具繕本。
                                    書記官  徐水英
中      華      民      國      八十九      年    十      月     四     日
附錄法條
刑法第二百七十六條
因過失致人於死者，處二年以下有期徒刑、拘役或二千元以下罰金。
從事業務之人，因業務上之過失犯前項之罪者，處五年以下有期徒刑或拘
役，得併科三千元以下罰金。


司法院資訊處製作；財團法人民間司法改革基金會備份。
